臺灣高等法院臺南分院刑事判決　　　　　　　 九十年度上訴字第一六四一號　 Ｃ
　　　上　訴　人
　　　即　被　告　乙　○　○
　　　選任辯護人　林　金　陽
右上訴人因違反槍砲彈藥刀械管制條例案件，不服臺灣雲林地方法院九十年度訴字第
一八六號中華民國九十年九月十一日第一審判決（起訴案號：臺灣雲林地方法院檢察
署九十年度偵字第一○六九號），提起上訴，本院判決如左：
      主      文
原判決撤銷。
乙○○無罪。
      理      由
一、公訴意旨略以：被告乙○○於民國八十九年七月某日，在臺北縣內湖交流道附近
    ，購買黃色火藥約七．一九公克（淨重○．○五公克），並裝入長九．二公分、
    寬一．六公分之塑膠瓶子，未經許可，而持有該爆裂物，迄八十九年九月二日四
    時四十五分許，在國道一號高速公路后里收費站南向處，為警攔車盤查時，在其
    所駕駛之車牌號碼Ｂ７—３３９自小貨車上查獲，並扣得上開爆裂物一瓶，因認
    被告涉犯槍砲彈藥刀械管制條例第七條第四項之未經許可持有爆裂物罪嫌。
二、公訴人認上訴人即被告乙○○涉犯無故持有爆裂物罪嫌，係以右揭事實，業據被
    告坦承不諱，且有爆裂物即黃色火藥一瓶扣案足資佐證。該扣案之爆裂物經送內
    政部警政署刑事警察局鑑定結果，認該黃色粉末物毛重七．一九公克，淨重○．
    ○五公克，並從中檢出硝化纖維、硝化甘油及填充劑”Ｎ，Ｎ’－Ｄｉｍｅｔｈ
    ｙｌ－Ｎ，Ｎ’－ｄｉｐｈｅｎｙｌｕｒｅａ”等成分，認係雙基發射火藥，有
    該局八十九年九月二十五日刑鑑字第一三三一八六號鑑之驗通知書一份在卷可憑
    為主要論據。（上開物品經原審再送鑑定，剩○‧○一公克見原審卷第五十七頁
    ，其量少幾乎已不存在，已據本院當庭勘驗在卷）。
三、訊據被告雖坦承持有上開之黃色火藥，惟矢口否認有犯罪之行為，辯稱：火藥是
    他們工作用的工具之一，被查獲的火藥是工作中無法擊發所以把它蒐集起來，另
    行處理，怕留在工作現場會有危險，火藥是老闆買的，被告用自己的名字購買，
    大部分都是老闆甲○○叫他去取貨的等語。
四、經查，被告持有上開黃色火藥之事實，固據被告供述明確，惟該扣案之黃色火藥
    係供其工作上之使用，業據證人即被告之老闆甲○○於本院調查時證稱：「（你
    是穩健通信有限公司的負責人？）執行董事。」「（負責人？）曾勝昌」「（被
    告為何說你是老闆？）是的我是老闆。」「（乙○○於八十九年九月二日凌晨四
    時四十五分左右在國道一號高速公路后里收費站被查獲黃色火藥約七．一九公克
    （淨重○．○五公克）裝在長九．二公分、寬一．六公分之塑膠瓶子這些火藥據
    乙○○說是你購買交給他的？）是，是我們有線電視或通信業外線施工用的。」
    「（你們購買黃色火藥要不要執照？）不要。」「（購買黃色火藥要不要經過許
    可？）不要。」「（（提示九十偵二二一一偵查卷第十八頁照片），哪一種是黃
    色火藥？）紅色上面三排白點。」「（（提示九十偵一○六九偵查卷照片）乙○
    ○被查到的瓶子裡面裝的是不是黃色火藥？）如果跟紅色上面三排白點擠下來的
    火藥一樣就是，（提出交給乙○○持有火藥一排）我不知道他如何擠出火藥。」
    等語（見本院卷九十一年二月十八日訊問筆錄）屬實，足見被告所持有之黃色火
    藥，應係為其工作所用而持有，應屬無訛。另被告所持有之黃色火藥經送內政部
    鑑定之結果，內政部函覆稱「：：黃色粉末，係屬煙火類火藥，認均非屬槍砲彈
    藥刀械管制條例管制之彈藥。」等語，此有內政部九十一年六月二十日內授警字
    第○九一○○○三五○○號函附於本院卷可稽，亦可證明該扣案之黃色火藥非槍
    砲彈藥刀械管制條例管制範圍之違禁物品。雖扣案上揭黃色火藥經送內政部警政
    署刑事警察局鑑定結果，該火藥內含硝化纖維、硝化甘油及填充劑等成份，認係
    雙基發射火藥，有該局八十九年九月二十五日刑鑑字第一三三一八六號鑑驗通知
    書附於臺灣臺中地方法院檢察署八十九年核退字第三二一一號卷（第十二頁）可
    稽，而內政部警政署刑事警察局復函覆原審該送鑑證物雙基發射火藥是屬槍砲彈
    藥刀械管制條例之爆裂物之主要組成零件之「火藥」等情，亦有該局九十年六月
    十五日刑偵五字第七五四二九號函附於原審卷（第三八頁）可稽。惟據槍砲彈藥
    刀械管制條例第三條規定：「槍砲、彈藥、刀械管制之主管機關：中央為內政部
    ；直轄市為直轄市政府；縣（市）為縣（市）政府。」，亦即內政部為槍砲彈藥
    刀械管制條例之主管機關，內政部警政署刑事警察局為內政部下轄之單位，惟條
    文既明訂槍砲、彈藥、刀械管制之中央主管機關為內政部，則對槍砲彈藥刀械管
    制條例管制之槍砲彈藥刀械範圍之認定，應以內政部之解釋為準，故本院採認內
    政部上開函覆之函文內容，認本件被告所持有之黃色炸藥，非槍砲彈藥刀械管制
    條例所管制之物品，被告所持有之黃色炸藥既非槍砲彈藥刀械管制條例管制之物
    品，被告持有該黃色炸藥之行為自不得以該條例之處罰規定予以相繩。原審未予
    詳查，遽予論罪科刑，尚有未洽。被告上訴否認犯罪，為有理由，應由本院將原
    判決撤銷改判，被告之犯罪既屬不能證明，爰諭知無罪之判決。
據上論結，應依刑事訴訟法第三百六十九條第一項前段、第三百六十四條、第三百零
一條第一項，判決如主文。
本案經檢察官劉得鉦到庭執行職務。
中    華    民    國      九十一      年      七      月      二十五    日
                                  臺灣高等法院臺南分院刑事第二庭
                                      審判長法官  游    明    仁
                                            法官  林    永    茂
                                            法官  陳    清    溪
右正本證明與原本無異。
檢察官如不服本判決，應於判決送達後十日內向本院提出上訴書。
                                      法院書記官  趙    玲    瓏
中    華    民    國      九十一      年      七      月      二十六    日
